臺灣高等法院高雄分院刑事裁定　　　　 96年度交抗字第268號
抗　告　人　交通部公路總局高雄區監理所
法定代理人　甲○○
受處分人　　乙○○
上列抗告人因違反道路交通管理處罰條例聲明異議案件，不服臺
灣高雄地方法院中華民國96年11月19日裁定（96年度交聲字第93
9 號），提起抗告，本院裁定如下：
    主  文
抗告駁回。
    理  由
一、本件原異議意旨略以：異議人即受處分人乙○○於民國96年
    10 月11 日1 時49分許，酒後駕駛車牌號碼UX-2183 號自小
    客車，行經國道10號公路西向4.9 公里，經內政部警政署國
    道公路警察局員警攔查舉發酒後駕車（經酒精測試器測試酒
    精濃度為每公升0.32毫克），違反道路交通管理處罰條例第
    35條第1 項第1 款之規定，遭交通部公路總局高雄區監理所
    以96年10月11日高監自裁字裁80-Z00000000號裁處吊扣職業
    貨車駕駛執照12個月，惟此舉將影響異議人全家生計。為此
    ，不服原處分，爰依法聲明異議等語。
二、本件原裁定以：
（一）按汽車駕駛人，駕駛汽車經測試檢定有酒精濃度超過規定
      標準者，處15,000元以上60,000元以下罰鍰，並當場移置
      保管其車輛及吊扣其駕駛執照1 年，道路交通管理處罰條
      例第35條第1 項第1 款定有明文。
（二）受處分人異議意旨對於酒後駕車之違規事實均不否認，對
      於吊扣駕駛執照部分則以：異議人為職業貨車司機，本件
      係駕駛小客車違規，卻吊扣其職業貨車駕駛執照，此舉將
      影響異議人全家生計等語。經查道路交通管理處罰條例第
      68條之條文內容，已經立法院於94年11月23日修正通過，
      由原條文：「汽車駕駛人，因違反本條例及道 路交通安
      全規則之規定，受吊扣或吊銷駕駛執照處分時，吊扣或吊
      銷其持有各級車類之駕駛執照」，修正為：「汽車駕駛人
      ，因違反本條例及道路交通安全規則之規定，受吊銷駕駛
      執照處分時，吊銷其持有各級車類之駕駛執照」，修正後
      之新法已將「吊扣」之連坐規定排除在外，受處分人乙○
      ○既僅酒後駕駛小客車違規，則依修正後之新法，其僅應
      受吊扣「小客車」駕駛執照之處分，又受處分人既無較低
      級車類之小客車駕駛執照可供吊扣，無從執行該部分之處
      分，有駕照基本資料1 張在卷可考，本院即無從予以維持
      ，是異議人提出本件聲明異議，為有理由，原處分關於吊
      扣異議人駕駛執照12個月之處分自應予以撤銷，該部分並
      為不罰之諭知。
三、抗告意旨略以：
（一）按考領各類駕駛資格及駕照得適用駕駛之車種等規定，道
      路交通安全規則第60、61及62條分別定有明文，現行採機
      車駕駛執照、汽車駕駛執照各一照管理原則，不僅不會造
      成民眾之不便，歷年來無阻礙，車主及駕駛人之權利亦相
      對受保障，酒駕違規行為吊扣駕駛執照（汽、機車各採一
      照管理制度）之目的並非僅為處罰違反道路交通管理事件
      之行為人而已，尚有以暫時禁止行為人於道路上駕駛，以
      免其短期內再犯之用意，實不得因違規駕駛領有最高級（
      汽車）駕照資格即有多次駕駛汽車之機會。
（二）本件異議人違規時所駕駛UX-2183 號自小客車之資格憑證
      ，係所持之職業大貨車駕駛執照，並非無照駕駛，嗣抗告
      人依據道路交通管理處罰絛例第35條第1 項規定裁處罰鍰
      新台幣1 萬9,500 元整及吊扣職業大貨車駕駛執照12個月
      處分（案於96年10月11日到案繳納罰鍰在案)， 而本案並
      未一併吊扣異議人之機車駕駛執照，僅依汽、機車駕駛執
      照分別管理原則作為裁處，應無不當，且如違規駕駛人僅
      領有小型車駕駛執照，卻駕駛大型車之酒駕行為，依道路
      交通管理處罰條例第67條第6 項、道路交通安全規則第60
      條、第61條、第62條第2 項之規定亦應限制當事人於一定
      期間內不得考領大型車駕駛執照，道路交通管理處罰條例
      既未規定不得執行吊扣汽車駕駛執照處分，相關違規事項
      實不得因其駕駛車種之不同而有不一致之處罰。抗告人之
      裁處於法有據，謹請依法撤銷原裁定，更為適法之裁定云
      云。
四、本院按:
（一）經查，受處分人乙○○於民國96年10月11日1 時49分許，
      酒後駕駛車牌號碼UX-2183 號自小客車，行經國道10號公
      路西向4.9 公里，經內政部警政署國道公路警察局員警攔
      查舉發酒後駕車，經酒精測試器測試酒精濃度為每公升0.
      32毫克，原處分機關乃依據道路交通管理處罰絛例第35條
      第1 項規定裁處罰鍰新台幣1 萬9,500 元整及吊扣職業大
      貨車駕駛執照12個月處分之事實，業據受處分人於聲明異
      議狀中自承（見聲明異議案件移送案卷3 頁），並有舉發
      違反道路交通管理事件通知單1 紙在卷可憑（見聲明異議
      案件移送案卷6 頁）。又受處分人並無自小客車駕駛執照
      ，僅有職業大貨車駕駛執照（見聲明異議案件移送案卷7
      頁），受處分人雖於聲明異議狀誤書原處分機關要求吊扣
      職業「大客車」駕照，然受處分人並未領有職業大客車駕
      照，僅領有職業大貨車駕照，並參交通部公路總局高雄區
      監理所96年10月11日高監自字第0960041430號函（見原審
      卷2 頁），足見原處分機關執行吊扣駕駛執照之處分時，
      係要求吊扣異議人職業大貨車駕駛執照，合先敘明。
（二）按道路交通管理處罰條例第35條第1 項第1 款前段係規定
      ：「汽車駕駛人，駕駛汽車經測試檢定有酒精濃度超過規
      定標準之情形者，處新臺幣1 萬5,000 元以上，6 萬元以
      下罰鍰，並當場移置保管該汽車及吊扣其駕駛執照1 年」
      ，該條所稱之「駕駛執照」，依95年3 月1 日修正施行前
      之道路交通管理處罰條例第68條規定，汽車駕駛人，因違
      反本條例及道路交通安全規則之規定：「受吊扣或吊銷駕
      駛執照處分時，吊扣或吊銷其持有各級車類之駕駛執照。
      」，係以立法之方式解釋為「違規人持有之各級車類之駕
      駛執照，均應予吊扣。」，然道路交通管理處罰條例第68
      條嗣於94年12月14日經總統公布修正條文，於95年3 月1
      日施行，修正施行後之條文業已刪除「吊扣或」等規定，
      即已將「受吊扣駕駛執照之處分係指吊扣其持有各級車類
      之駕駛執照」部分之立法解釋廢除，則就吊扣駕駛執照處
      分，自應回歸一般之原則。道路交通管理處罰條例第35條
      第1 項第1 款前段既將汽車及駕駛執照併列，而不稱「吊
      扣其全部種類駕駛執照」，解釋上當係指同一等級之汽車
      駕駛執照而言。從而若駕駛自用小客車而有上開情況，除
      處罰鍰外，並當場移置保管該自用小客車及吊扣其自用小
      客車駕駛執照1 年，不得任意擴張解釋，再將各級車類之
      駕駛執照一併吊扣，此為當然之解釋自不待言。
（三）本件原裁定以受處分人乙○○既僅酒後駕駛小客車違規，
      則依修正後之新法，其僅應受吊扣「小客車」駕駛執照之
      處分，又受處分人既無較低級車類之小客車駕駛執照可供
      吊扣，無從執行該部分之處分，從而將原處分關於吊扣職
      業大貨車駕駛執照12個月部分撤銷並為不罰之諭知，其認
      事用法，尚無不合，本件抗告為無理由，應予駁回。抗告
      人猶執前詞，提起抗告，指摘原裁定不當，為無理由，應
      予駁回。
據上論結，應依道路交通案件處理辦法第26條，刑事訴訟法第41
2 條，裁定如主文。
中　　華　　民　　國 　　96　　年　　12　　月　　24　日
 　　　　　　 刑事第八庭    審判長法　官　李炫德
                                  法　官　陳志銘
                                  法　官　簡志瑩
以上正本證明與原本無異。
不得再抗告。
中　　華　　民　　國　　96　　年　　12　　月　　24　　日
　　　　　　　　　　　　　　　　　書記官　白  蘭
